高雄高等行政法院簡易判決
　　　　　　　　　　　　　　　　　　　 93年度簡字第313號
原　　　告　甲○○
訴訟代理人　鄭淑貞　律師
　　　　　　許清連　律師
被　　　告　財政部高雄市國稅局
代　表　人　邱政茂　局長
訴訟代理人　乙○○
上列當事人間因贈與稅事件，原告不服財政部中華民國九十三年
八月十日台財訴字第○九三一三○一一二五○號訴願決定，提起
行政訴訟。本院判決如下：
    主  文
原告之訴駁回。
訴訟費用由原告負擔。
    事實及理由
一、緣贈與人林媽諒於民國（下同）八十六年五月八日至六月十
    二日間受委託爭取高雄市小港機場擴建工程用地地價補償費
    ，於收取地主吳水龍、翁李坐、余清瑞及翁國信四人支付之
    酬勞計新台幣（下同）五五、九九六、四○○元後，將其中
    一八、○○○、○○○元分別贈與次女林汝珍一二、○○○
    、○○○元、媳婦陳雅娟三、○○○、○○○元、參女林理
    紅二、○○○、○○○元、妹妹甲○○（即原告）一、○○
    ○、○○○元，未依遺產及贈與稅法第二十四條規定，於贈
    與行為發生後三十日內向被告辦理贈與稅申報。案經法務部
    調查局高雄市調查處（下稱高雄市調處）查獲，通報被告審
    理結果，核定贈與人林媽諒贈與總額一八、○○○、○○○
    元，贈與淨額一七、○○○、○○○元，應納贈與稅額三、
    八一五、○○○元外，並依遺產及贈與稅法第四十四條規定
    ，按所漏稅額處以一倍之罰鍰三、八一五、○○○元。贈與
    人林媽諒不服，申經復查結果，除贈與其次女林汝珍部分准
    予追減贈與總額五、七五○、○○○元，及核減罰鍰一、七
    六二、五○○元外，其餘未獲變更，贈與人林媽諒仍未甘服
    ，提起訴願，經遭駁回，嗣因逾法定期間未提起行政訴訟而
    告確定。被告旋乃發單向贈與人林媽諒補徵贈與稅二、○五
    二、五○○元及罰鍰二、○五二、五○○元；贈與人林媽諒
    逾期未繳納，被告遂將案件移送法務部行政執行署高雄執行
    處強制執行，然因經執行無著且無其他財產可供執行，被告
    乃依遺產及贈與稅法第七條規定，改分別以受贈人為納稅義
    務人，按受贈財產之價值比例，重新發單補徵贈與稅。其中
    對原告受贈部分核定贈與稅額為一六四、二○○元。原告不
    服，申經復查，未獲變更；提起訴願，亦遭駁回，遂提起本
    件行政訴訟。
二、原告起訴主張略謂：(1)按贈與稅之課徵乃為謀求取得財產收
    益之公平，並使無償取得財產之受益人達到回饋社會為其目
    的，如並無獲得無償收益財產之實際所得存在，仍據以課予
    贈與稅，自與贈與稅課徵之意旨不符。故贈與稅之課徵係以
    有財產之贈與行為與事實為前提。而所謂「贈與」，乃係指
    財產所有人以自己之財產無償給予他人，並經他人允受，始
    得成立。所謂「贈與契約」，若雙方並非以贈與及受贈之意
    思表示，自非屬贈與，此觀遺產及贈與稅法及民法第一百五
    十三條規定自明。又認定是否為贈與行為，應追查贈與人匯
    入系爭贈與款之來源，自難僅以贈與人個人片面陳述而遽指
    為贈與行為。(2)本件原告係因贈與人林媽諒於八十一年五月
    間向原告配偶胡仁淡借用農地向雲林縣（下同）麥寮鄉農會
    擔保貸款二百萬元，八十二年五月開始每半年繳息一次，嗣
    因胡仁淡過世，由林媽諒交付現款六十萬元及面額一百萬元
    本票予原告代為繳清貸款，被告自可向麥寮鄉農會查詢借款
    與還款之相關資料。故系爭一、○○○、○○○元實係林媽
    諒交予原告作為清償農會貸款之用，而非林媽諒贈與原告之
    款項，雙方並無贈與契約存在，爰請求撤銷訴願決定及原處
    分（含復查決定）云云。而被告則以：(1)依贈與人林媽諒八
    十七年十月六日於高雄市調查處製作之調查筆錄，內容記載
    ：「問：前述五五、九九六、四○○元所得中，據調查再由
    你贈與林汝珍一二、○○○、○○○元、林理紅二、○○○
    、○○○元、甲○○一、○○○、○○○元、陳雅娟三、○
    ○○、○○○元及宋日春一、○○○、○○○元等五人，是
    否屬實？上述共計一九、○○○、○○○元，有無依法申報
    贈與稅？該筆五五、九九六、四○○元，你有無依法申報綜
    合所得稅？答：前述五五、九九六、四○○元我並未申報綜
    合所得稅；我確有贈與女兒林汝珍一二、○○○、○○○元
    、林理紅二、○○○、○○○元、妹妹甲○○一、○○○、
    ○○○元、媳婦陳雅娟三、○○○、○○○元，共一八、○
    ○○、○○○元，並未申報贈與稅，宋日春一、○○○、○
    ○○元是匯給他，由他支付律師費用。」「問：你是否願意
    接受稅捐機關補稅等處分？答：願意。」是本件業經贈與人
    林媽諒承認有贈與一、○○○、○○○元予原告之事實在案
    。(2)次查原告於復查時雖提示麥寮鄉農會信用部放款對帳表
    七紙及林媽諒復查案卷所附之農會放款擔保明細供核，惟上
    開證據僅能證明各該時日有繳納本息，尚無其他直接證據證
    明即其為林媽諒代為償還。況原告並未提示林媽諒向原告配
    偶胡仁淡借地抵押借款或匯款繳息之相關證明資料，是其主
    張，未足採據。(3)再查，贈與人林媽諒前於高雄市調處製作
    之調查筆錄，業已坦承贈與原告之事實，已如前述，且原案
    已經確定，而原告既不否認林媽諒資金流入渠等帳戶之事實
    ，亦無法提出有任何對價性之原因關係存在之證據供核，從
    而被告以贈與人林媽諒逾期未繳納系爭贈與稅，經執行無著
    且無其他財產可供執行，乃依遺產及贈與稅法第七條規定，
    就本稅部分重新發單，並按受贈財產之價值比例，對原告受
    贈金額一、○○○、○○○元佔重核贈與總額一二、二五○
    、○○○元之比例，發單補徵原告贈與稅額一六四、二○○
    元，尚無違誤等語，資為抗辯。
三、按「凡經常居住中華民國境內之中華民國國民，就其在中華
    民國境內或境外之財產為贈與者應依本法規定，課徵贈與稅
    。」、「本法稱財產，指動產、不動產及其他一切有財產價
    值之權利。本法稱贈與，指財產所有人以自己之財產無償給
    予他人，經他人允受而生效力之行為。」及「贈與稅之納稅
    義務人為贈與人。但贈與人有左列情形之一者，以受贈人為
    納稅義務人一行蹤不明。二逾本法規定繳納期限尚未繳納，
    且在中華民國境內無財產可供執行者。依前項規定受贈人有
    二人以上者，應按受贈財產之價值比例，依本法規定計算之
    應納稅額負納稅義務。」分別為遺產及贈與稅法第三條第一
    項、第四條第一項、第二項及第七條所明定。又「當事人主
    張事實需負舉證責任，倘其所提出之證據不足為主張事實之
    證明，自不能認其主張之事實為真實。」亦經改制前行政法
    院三十六年判字第十六號著有判例。
四、經查，贈與人林媽諒於八十六年五月八日至六月十二日間受
    委託爭取高雄市小港機場擴建工程用地地價補償費，而收取
    地主吳水龍、翁李坐、余清瑞及翁國信四人支付之酬勞計五
    五、九九六、四○○元。嗣林媽諒將其中一八、○○○、○
    ○○元分別贈與次女林汝珍一二、○○○、○○○元、媳婦
    陳雅娟三、○○○、○○○元、參女林理紅二、○○○、○
    ○○元、妹妹甲○○（即原告）一、○○○、○○○元，未
    依遺產及贈與稅法第二十四條規定，於贈與行為發生後三十
    日內向被告辦理贈與稅申報，案經高雄市調處查獲，通報被
    告審理結果，核定贈與人林媽諒贈與總額一八、○○○、○
    ○○元，贈與淨額一七、○○○、○○○元，應納贈與稅額
    三、八一五、○○○元外，並依遺產及贈與稅法第四十四條
    規定，按所漏稅額處以一倍之罰鍰三、八一五、○○○元。
    贈與人林媽諒不服，申經復查結果，除贈與其次女林汝珍部
    分准予追減贈與總額五、七五○、○○○元，及核減罰鍰一
    、七六二、五○○元外，其餘未獲變更，贈與人林媽諒仍未
    甘服，提起訴願，經遭駁回，嗣因逾法定期間未提起行政訴
    訟而告確定。被告旋乃發單向贈與人林媽諒補徵贈與稅二、
    ○五二、五○○元及罰鍰二、○五二、五○○元；贈與人林
    媽諒逾期未繳納，被告遂將案件移送法務部行政執行署高雄
    執行處強制執行，然因經執行無著且無其他財產可供執行，
    被告乃依遺產及贈與稅法第七條規定，改分別以受贈人為納
    稅義務人，按受贈財產之價值比例，重新發單補徵贈與稅。
    其中對原告受贈部分核定贈與稅額為一六四、二○○元（計
    算式：2,052,000元×1,000,000元/12,250,000元＝164,200
    元）等情，有被告八十六年度贈與稅繳款書、八十九年二月
    十日財高國稅法字第八九○○七○四○號贈與人林媽諒贈與
    稅事件復查決定書、八十九年十二月十四日財高國稅法字第
    八九○六五一二○號函、財政部八十九年九月四日台財訴字
    第○八九○○二七三二二號贈與人林媽諒贈與稅事件訴願決
    定書及法務部行政執行署高雄行政執行處九十二年四月三日
    雄執廉九十年度贈稅執特專字第五八三號函附卷可稽，堪信
    為真實。
五、原告雖主張因林媽諒曾於八十一年五月間向原告配偶胡仁淡
    借用農地向麥寮鄉農會擔保貸款二百萬元，嗣因胡仁淡過世
    ，林媽諒始交付現款六十萬元及面額一百萬元本票予原告代
    為繳清前開貸款，故系爭一、○○○、○○○元實係林媽諒
    交予原告作為清償農會貸款之用，而非林媽諒贈與原告之款
    項云云。惟查：
    1.贈與人林媽諒將其於八十六年五月八日至六月十二日間受
      委託爭取高雄市小港機場擴建工程用地地價補償費，而收
      取地主吳水龍、翁李坐、余清瑞及翁國信四人支付之酬勞
      計五五、九九六、四○○元其中之一、○○○、○○○元
      贈與原告之事實，有贈與人林媽諒八十七年十月六日於高
      雄市調處製作之調查筆錄中陳稱：「（前述五五、九九六
      、四○○元所得中，據調查再由你贈與林汝珍一二、○○
      ○、○○○元、林理紅二、○○○、○○○元、甲○○一
      、○○○、○○○元、陳雅娟三、○○○、○○○元及宋
      日春一、○○○、○○○元等五人，是否屬實？上述共計
      一九、○○○、○○○元，有無依法申報贈與稅？該筆五
      五、九九六、四○○元，你有無依法申報綜合所得稅？）
      前述五五、九九六、四○○元我並未申報綜合所得稅；我
      確有贈與女兒林汝珍一二、○○○、○○○元、林理紅二
      、○○○、○○○元、妹妹甲○○一、○○○、○○○元
      、媳婦陳雅娟三、○○○、○○○元，共一八、○○○、
      ○○○元，並未申報贈與稅，宋日春一、○○○、○○○
      元是匯給他，由他支付律師費用。」「（你是否願意接受
      稅捐機關補稅等處分？）願意。」之調查筆錄影本附於原
      處分卷可稽，是系爭款項確為贈與人林媽諒贈與原告，要
      可採信。
    2.至原告主張系爭款項係贈與人林媽諒交予原告作為清償農
      會貸款之用，並非贈與，固據其提出麥寮鄉農會信用部放
      款對帳表之繳息收據及部分匯款回條影本等收據資料為證
      ，然上開繳息收據及部分匯款回條影本僅能證明原告配偶
      胡仁淡於各該時日有繳納本息，尚無其他直接證據足以證
      明該筆借款係由林媽諒借貸及自行使用，並由原告配偶胡
      仁淡代其償還借款；抑且，原告迄未提示林媽諒向胡仁淡
      借地而向麥寮鄉農會抵押貸款及匯款繳息之相關資料，原
      告上開主張，要難採信。另觀原告提示之麥寮鄉農會放款
      分戶卡內容所載，係原告配偶胡仁淡於八十一年五月十三
      日向麥寮鄉農會借款二百萬元，保證人為林媽德，且由胡
      仁淡提供其所有農地供擔保，有該放款分戶卡附卷可稽，
      尚非如原告所主張係林媽諒向麥寮鄉農會借款，而向胡仁
      淡借用農地作為擔保，是原告既無法就其主張舉證以實其
      說，則依據上開改制前行政法院三十六年判字第十六號判
      例意旨，自不能認其主張之事實為真實，從而被告原核定
      對贈與人林媽諒核課贈與稅，並無不合。
    3.再查，贈與人林媽諒就被告核課之贈與稅部分，前經財政
      部訴願駁回後，因林媽諒未於法定期限內提起行政訴訟而
      告確定，是系爭贈與稅之核課處分業已確定而有確定力。
      本件雖因贈與人林媽諒於繳納期限屆滿未繳納該贈與稅，
      且於中華民國境內無財產可供執行（參原處分卷所附法務
      部行政執行署高雄行政執行處九十二年四月三日雄執廉九
      十年度贈稅執特專字第五八三號函），被告乃依遺產及贈
      與稅法第七條第一項規定改以受贈人為納稅義務人，重新
      發單補徵贈與稅，其課稅主體固有變更，而原告依法仍有
      提起行政救濟之權利，惟系爭贈與事實之實質內容，既經
      財政部訴願決定駁回而告確定在案，原告自難再就已確定
      之事實有所爭執。準此，乃依上揭法條規定，以受贈人即
      原告等為納稅義務人，按受贈財產價值比例計算，核定原
      告應納贈與稅額一六四、二○○元，洵無不合。原告上開
      主張，核不足採。
六、綜上所述，原告上開主張，並不足採。被告依遺產及贈與稅
    法第七條第一項第二款規定，以受贈人即原告為納稅義務人
    ，按受贈財產價值比例計算原告應納贈與稅額一六四、二
    ○○元，核無違誤。復查決定及訴願決定遞予維持，均無不
    合。原告仍執前詞訴請撤銷，為無理由，應予駁回。又本件
    為簡易訴訟案件，爰不經言詞辯論為之，附此說明。
七、據上論結，本件原告之訴為無理由，依行政訴訟法第二百三
    十三條第一項、第二百三十六條、第一百九十五條第一項後
    段、第九十八條第三項前段，判決如主文。
中    華    民    國    94    年     4    月   29     日
                  第三庭      法  官   邱政強
以上正本係照原本作成。
如不服本判決，應於送達後20日內，向本院提出上訴狀並表明上
訴理由，如於本判決宣示後送達前提起上訴者，應於判決送達後
20日內補提上訴理由書（須按他造當事人人數附繕本）。
提起上訴應預繳送達用雙掛號郵票7份（每份34元）。
中　　華　　民　　國　　94　　年　 　4　　月　 29  　 日
                              書記官   藍慶道
附註:
行政訴訟法第235條（第1項、第2項）:
對於適用簡易程序之裁判提起上訴或抗告，須經最高行政法院之
許可。
前項許可，以訴訟事件所涉及之法律見解具有原則性者為限。
